【裁判字號】    95,簡上,786
【裁判日期】    950929
【裁判案由】    恐嚇取財等
【裁判全文】
臺灣高雄地方法院刑事判決             95年度簡上字第786號
上  訴  人
即  被  告  乙○○
選任辯護人  游淑惠律師
上列上訴人因恐嚇取財等案件，不服本院高雄簡易庭民國95年5
月16日95年度簡字第2958號第一審判決（聲請簡易判決處刑案號
：95年度偵字第4240號）提起上訴，本院合議庭認不得以簡易判
決處刑，改依通常程序自為第一審之判決，判決如下：
    主  文
原判決撤銷。
本件免訴。
    理  由
一、聲請簡易判決處刑意旨略以：被告乙○○預見姓名年籍不詳
    之人蒐集金融帳戶存摺、提款卡係作為財產犯罪之用，竟仍
    基於幫助恐嚇取財之犯意，於民國93年間某日，在高雄市○
    ○路某處，將其所申辦之大眾銀行博愛分行帳號0000000000
    000 號之帳戶及金融卡，以新臺幣（下同）3000元之代價，
    提供與不詳之人使用。嗣該人所屬之擄鴿勒贖集團遂意圖為
    自己不法之所有，由集團成員以架鴿網之方式，捕捉竊取被
    害人甲○○之賽鴿，再由擄鴿勒贖集團成員以腳環上所載之
    鴿主電話，撥打電話給甲○○，恫以：如不匯款即要殺掉賽
    鴿等語，致甲○○不得不依其指示，將指定之款項2000元匯
    入被告上開銀行帳戶內，再由擄鴿勒贖集團成員提領，並將
    賽鴿放回，因認被告涉犯刑法第30條第1 項、第346 條第1
    項之幫助恐嚇取財罪嫌。
二、按案件曾經判決確定者，應諭知免訴之判決，並得不經言詞
    辯論為之，刑事訴訟法第302 條第1 款、第307 條分別定有
    明文。此項訴訟法上之一事不再理原則，關於實質上一罪或
    裁判上一罪，均有其適用；想像競合犯、刑法修正前之連續
    犯、牽連犯均屬裁判上一罪，刑法修正前之常業犯則係實質
    上一罪，想像競合犯之觸犯他罪名行為、連續犯之一部分行
    為、牽連犯之方法或結果之犯罪行為，業經判決確定，或常
    業犯之一部份犯罪事實曾經判決確定，其效力當然及於全部
    ，倘檢察官復就想像競合犯之他罪名行為、連續犯之部分行
    為、牽連犯之方法或結果行為，或將常業犯之其他部份犯罪
    事實，重行起訴，均應諭知免訴判決（最高法院著有60年臺
    非字第77號判例及91年度台上字第3386號判決可資參照）。
三、經查：
(一)、被告於94年1 月17日前某日，在高雄市○○區○○路臺灣高
    等法院高雄分院前，以2000元之代價，將其彰化商業銀行博
    愛分行帳號00000000000000號帳戶之存簿、提款卡及密碼，
    售與某真實姓名、年籍不詳之成年男子。嗣某詐騙成員取得
    上開存簿、金融卡及密碼後，即在雅虎國際資訊股份有限公
    司所管理之「YAHOO!奇摩」網站上，以向該公司申請使用之
    「kids0312」、「ct cin815 」帳號，及「kids0312@yahoo
    .com.tw 」、「ctcin815@yahoo.com.tw 」電子郵件信箱，
    連續在雅虎奇摩拍賣網站，佯以公開競標方式拍賣商品，並
    謊稱得標後須先付款再交貨，致買家余雍正、黃俊銘、朱國
    銘等人陷於錯誤，先後於94年1 月17日、18日上網競標而得
    標，並依詐騙集團成員回覆之電子郵件指示，分別於94年1
    月18日、19日，將1 萬100 元、5600元、3600元之款項匯入
    被告前開彰化商業銀行博愛分行帳戶，因而犯刑法第30條第
    1 項、第339 條第1 項之幫助詐欺取財罪，嗣經本院於95年
    5 月16日，以94年度簡上字第904 號判決，判處有期徒刑4
    月，並於同日確定等情，業經本院調取上開94年度簡上字第
    904 號乙案卷宗核閱無誤，並有臺灣高等法院被告前案紀錄
    表在卷可按，堪以認定。
(二)、被告以3000元之代價，將其大眾銀行博愛分行帳號00000000
    00000 號帳戶交與他人使用，嗣取得被告上開大眾銀行博愛
    分行帳戶之人，捕捉竊取被害人甲○○之賽鴿，再撥打電話
    與甲○○，向甲○○恫嚇稱：「如不匯款即要殺掉賽鴿」等
    語，致甲○○心生畏懼，而於94年5 月18日，依指示將2000
    元匯入被告前開大眾銀行博愛分行帳戶內等事實，業據被告
    供承不諱，核與被害人甲○○於警詢中所陳情節相符，並有
    被告前開大眾銀行博愛分行帳戶之開戶資料、交易明細在卷
    可稽，足堪認定。至被告交付前開大眾銀行博愛分行帳戶之
    時間，聲請意旨係依被告於警詢、偵訊中所述，認係於93年
    間某日交付，然被告於警詢中亦同時陳述：詳細之時間伊已
    經記不清楚等語，是該「93年間某日」之時間，要難認係一
    準確而無誤差之時點；又被告於前揭本院94年度簡上字第90
    4 號乙案中，亦無法清楚記憶將上開彰化商業銀行博愛分行
    帳戶販售與他人之時間，是該案判決僅能依實行詐騙之人開
    始實行詐騙之時間（即94年1 月17日），而認被告交付帳戶
    之時間為94年1 月17日前某日，從而，被告交付上開大眾銀
    行博愛分行帳戶、彰化商業銀行博愛分行帳戶與他人使用之
    時間，是否係同時為之，已非無疑。經本院就此疑義詢問被
    告，被告陳稱：伊當時因為缺錢，而一次將4 、5 個許久未
    使用之銀行帳戶賣與他人，總共賣了1 萬多元等語，而觀諸
    上開2 帳戶之開戶資料，該2 帳戶係於87年、88年間先後開
    戶，並非於交付他人使用前方臨時開戶，則被告所陳：係將
    數個許久未使用之銀行帳戶賣與他人等語，已非無據；再衡
    以被告始終均稱：係在高雄市○○路上，將前開2 帳戶販售
    與他人使用等語，則其所述之交付前揭2 帳戶地點既相同，
    益徵其稱係同時將該2 帳戶售出乙情為可信；此外，本案被
    害人甲○○雖係於94年5 月18日方遭他人恐嚇而將款項匯入
    被告大眾銀行博愛分行帳戶，然依該帳戶之交易明細所示，
    該帳戶於88年間起，至94年1 月21日前，均無交易紀錄，而
    係於94年1 月21日之後，方開始有款項往來之紀錄，且該等
    款項往來情形，多係由不同之人於同日匯入款項，再以跨行
    轉帳方式，同時將帳戶內所有之存款領取殆盡，要與遭不法
    份子作為犯罪使用之情狀相符，而該94年1 月21日之時點，
    又與被告上開彰化商業銀行博愛分行帳戶，遭作為詐欺取財
    工具之時點相近，亦可佐證被告確係將前揭2 帳戶同時售出
    。綜上，被告係在高雄市○○路上，同時將其上開大眾銀行
    博愛分行帳戶、彰化商業銀行博愛分行帳戶，販售與某真實
    年籍、姓名不詳男子使用之事實，堪以認定。
(三)、被告既係同時地將上開2 帳戶出售與同一人，則被告顯係以
    一個幫助行為（至被告交付帳戶後，容任他人使用帳戶之不
    作為行為，係其交付帳戶與他人使用此一積極作為行為之當
    然結果，自難認此不作為行為，仍屬幫助他人犯罪之其他幫
    助行為），同時觸犯幫助恐嚇取財及幫助詐欺取財2 罪名，
    是被告本件聲請簡易判決處刑部分，即與本院94年度簡上字
    第904 號乙案部分，具有想像競合犯之裁判上一罪關係，揆
    諸前揭說明，被告本件犯行應為本院94年度簡上字第904 號
    確定判決效力所及，原審未予詳察，遽對被告論罪科刑，尚
    有未洽，自應由本院撤銷原判決，改諭知免訴之判決，並不
    經言詞辯論為之。
四、按檢察官聲請以簡易判決處刑之案件，經法院認為有第451
    條之1 第4 項但書之情形者，應適用通常訴訟程序審判之，
    刑事訴訟法第452 條定有明文；且對於簡易判決之上訴，準
    用刑訴法第3 編第1 章及第2 章之規定，管轄第二審之地方
    法院合議庭受理簡易判決上訴案件，應依通常程序審理。其
    認案件有刑訴法第452 條之情形者，應撤銷原判決，逕依通
    常程序為第一審判決，法院辦理刑事訴訟簡易程序案件應行
    注意事項第14項亦有規定；本件原審依承辦檢察官聲請簡易
    判決處刑，對被告以幫助恐嚇取財罪論罪科刑，經本院撤銷
    原判決，改諭知本件免訴，已詳如前述，足認檢察官聲請簡
    易判決處刑為不適當，而有刑事訴訟法第451 條之1 第4 項
    但書第3 款之情形，故依前揭規定，應由本院合議庭逕依通
    常程序審理後，自為第一審判決，當事人如不服本判決，仍
    得於法定上訴期間內，向管轄之第二審法院提起上訴，附此
    敘明。
五、臺灣高雄地方法院檢察署95年度偵字第11634 號併案意旨略
    以：被告將上開大眾銀行博愛分行帳戶交與他人使用後，該
    人所屬之擄鴿勒贖集團另意圖為自己不法之所有，由集團成
    員以架鴿網之方式，捕捉竊取甲○○（應為下列廖俊義、蘇
    瑜斌、吳正隆、郭正道、方美蕊、曾瑞光、林國典等人之誤
    繕）之賽鴿，再由擄鴿勒贖集團成員以腳環上所記載之鴿主
    電話，撥打電話給廖俊義、蘇瑜斌、吳正隆、郭正道、方美
    蕊、曾瑞光、林國典等人，並向渠等恫稱：「如不匯款即要
    殺掉賽鴿」等語，致廖俊義等人不得不依其指示，將指定之
    款項1500元至2500匯入被告之上開帳戶內，再由擄鴿勒贖集
    團成員提領，並將賽鴿放回，因認被告此部分亦涉犯刑法第
    30條第1 項、第346 條第1 項之幫助恐嚇取財罪嫌，且與前
    開聲請簡易判決處刑部分，為法律上之同一案件，請求併予
    審理等語。被告前開經聲請簡易判決處刑部分，既經本院為
    免訴之諭知，則上開併辦部分即與聲請簡易判決處刑部分，
    不生何實質上一罪或裁判上一罪之關係，本院無從併予審理
    ，應由檢察官另為適法之處理，附此敘明。
據上論斷，應依刑事訴訟法第455 條之1 第3 項、第452 條、第
369 條第1 項前段、第302 條第1 款、第307 條，判決如主文。
中    華    民    國    95    年    9     月    29    日
                  刑事第五庭    審判長法  官 李嘉興
                                      法  官 張金柱
                                      法  官 陳君杰
以上正本證明與原本無異。
如不服本判決，應於判決送達後10日內，向本院提出上訴狀。
中    華    民    國    95    年    9     月    29    日
                                      書記官 陳昱良


司法院資訊處製作；財團法人民間司法改革基金會備份。
